最高法院刑事判決　　　　　　　　　 111年度台上字第3530號
上　訴　人　程家瑋


選任辯護人　陳鎮宏律師
　　　　　　楊宛臻律師
上列上訴人因違反毒品危害防制條例案件，不服臺灣高等法院中
華民國111年5月3日第二審判決（111年度上訴字第148 號，起訴
案號：臺灣臺北地方檢察署109 年度偵字第20909、21589號），
提起上訴，本院判決如下：
    主  文
上訴駁回。
    理  由
一、依刑事訴訟法第377 條規定，提起第三審上訴，應以原判決
    違背法令為理由，係屬法定要件；而上訴第三審法院之案件
    ，是否以判決違背法令為上訴理由，應就上訴人之上訴理由
    書狀加以審查。如果上訴理由書狀並未具體指摘原判決不適
    用何種法則或如何適用不當，或所為指摘，顯與法律規定得
    為第三審上訴理由之違法情形不相適合時，均應認其上訴為
    不合法律上之程式，予以駁回。
二、本件原審因上訴人程家瑋僅就第一審判決之量刑部分，在第
    二審提起上訴，因而撤銷第一審關於科刑部分之判決，改判
    處有期徒刑1年4月，已詳敘其審酌裁量之理由。
三、經查：
  ㈠刑之量定及是否宣告緩刑，均屬事實審法院得依職權裁量之
    事項，苟於量刑時，已以行為人之責任為基礎，並斟酌刑法
    第57條各款所列情狀，在法定刑度之內予以裁量，又未濫用
    其職權，即不得遽指為違法。原判決係以上訴人已供出其毒
    品來源為張家碩，因而查獲張家碩販賣毒品予上訴人之犯行
    ，應依毒品危害防制條例第17條第1 項規定減輕其刑，為第
    一審所未審酌，因而撤銷第一審判決所為之量刑，並以上訴
    人之責任為基礎，在上訴人本件犯罪之法益侵害性（非量刑
    因子）之下，審酌其販賣毒品之對象僅1 人、交易價額、犯
    罪動機、手段及犯後承認犯行之態度，兼衡其知識程度及家
    庭生活狀況等一切情狀，而為量刑；復就上訴人請求宣告緩
    刑乙節，敘明：上訴人本件販售毒品予連懷恩供其施用後，
    嗣後又向同一毒品上游張家碩多次購買毒品，顯見已失去行
    為之外在約制力，而有再犯之虞，且販賣第二級毒品之社會
    法益侵害性嚴重，爰不予宣告緩刑之旨，既未逾越法定刑度
    ，量刑亦屬寬厚，並已敘明不予宣告緩刑之理由，要無違法
    可言。上訴意旨固謂原判決以上訴人非本案之「施用毒品」
    行為，重複評價，據為科刑基礎，又以上訴人供出之毒品來
    源，認定為不宜緩告緩刑之理由，違背毒品危害防制條例第
    17條第1 項之減刑意旨，而有違誤云云，惟係刻意混淆原判
    決關於處斷刑（減刑事由）、宣告刑（量刑）及是否宣告緩
    刑之審酌等各階段所為不同之裁量理由，置原判決所為之論
    敘於不顧，對原審刑罰裁量及宣告緩刑職權之適法行使，任
    意指為違法，並非適法之第三審上訴理由。
  ㈡原判決理由說明：上訴人本件有毒品危害防制條例第17條第
    1項、第2項減刑規定之適用。而有2 種以上刑之加重或減輕
    者，遞加或遞減之；有2 種以上之減輕者，先依較少之數減
    輕之。刑法第70條、第71條第2項明文規定，是被告有上開2
    種之減刑規定，爰先依毒品危害防制條例第17條第2 項規定
    減輕之，再依同條例第17條「第2 項」規定遞減輕之等旨，
    固有微疵，惟觀其前後文意，仍可辨視原判決已依毒品危害
    防制條例第17條第2項、第1項規定減輕及遞減輕其刑，並不
    影響其判決之本旨，依無害瑕疵審查原則，自不構成撤銷理
    由，上訴意旨據以指摘原判決此部分違法，亦非合法。
四、綜上，本件上訴不合法律上之程式，應予駁回。本件既從程
    序上駁回，上訴人請求宣告緩刑，即無從審酌，併此敘明。
據上論結，應依刑事訴訟法第395條前段，判決如主文。      
中    華    民    國   111    年    7     月    20    日
                  刑事第九庭審判長法  官  蔡  彩  貞  
                                  法  官  鄧  振  球  
                                  法  官  梁  宏  哲  
                                  法  官  周  盈  文  
                                  法  官  蔡  廣  昇  
本件正本證明與原本無異
                                  書記官
中    華    民    國   111    年    7     月    27    日